臺灣臺中地方法院民事裁定
111年度聲字第12號
聲  請  人  財團法人法律扶助基金會

法定代理人  范光群  
代  理  人  邱彥霖  
相  對  人  吳芊葳    原住臺中市○區○○○街0號7樓之5

上列聲請人聲請裁定法律扶助回饋金准予強制執行事件，本院裁
定如下：
    主  文
聲請駁回。
    理  由
一、聲請意旨略以：相對人前因損害賠償及假扣押事件，分別於
    民國103年6月27日、103年8月29日、105年6月7日及105年8
    月3日向聲請人臺中分會申請法律扶助，經審查決定准予扶
    助（申請編號：0000000-B-031），聲請人因此支出律師酬
    金及必要費用合計新臺幣（下同）8萬元。而扶助案件現已
    終結，相對人已可取得109萬7,122元之利益，依財團法人法
    律扶助基金會受扶助人繳納回饋金標準第4條第1項第1款規
    定，已達應繳納回饋金之標準，經聲請人之審查委員會評議
    決定相對人應向聲請人繳納全額回饋金即8萬元，並依法律
    扶助法第33條規定，分別於110年9月28日、110年11月23日
    寄發回饋金審查決定通知書、回饋金催告函至相對人之戶籍
    地，雖均遭以「招領逾期」退回，惟依最高法院民事大法庭
    109年度台上大字第908號裁定意旨，仍生合法送達效力，相
    對人迄未置理，為確保聲請人債權之實現，爰依法律扶助法
    第35條規定，請准予強制執行及自裁定送達之翌日起至清償
    日止，按週年利率5%計算利息等語。
二、按因法律扶助所取得之標的具財產價值，且其財產價值達一
    定標準者，分會經審查得請求受扶助人負擔酬金及必要費用
    之全部或一部為回饋金；受扶助人應依分會書面通知之期限
    及額度，給付應分擔之酬金及必要費用或回饋金；受扶助人
    不依法律扶助法第20條第4項、第21條第3項或第33條第1項
    返還酬金及必要費用，未提出覆議或提出覆議經駁回者，基
    金會或分會除認強制執行無實益外，得提出相關證明文件，
    聲請法院裁定強制執行；於聲請法院強制執行時，免徵執行
    費，法律扶助法第32條第1項、第33條第1項及第35條第1項
    分別定有明文。次按非對話而為意思表示者，其意思表示以
    通知達到相對人時，發生效力，民法第95條第1項定有明文
    。所謂達到，係指意思表示達到相對人之支配範圍，置於相
    對人隨時可了解其內容之客觀之狀態而言。
三、經查，聲請人主張之上開事實，固據提出法律扶助申請書、
    審查表、結算之審查表（回饋金）、民事判決節本、回饋金
    審查決定通知書、催告函、因招領逾期而退回之信封為證。
    惟查，相對人之戶籍已於109年12月29日遷出國外，有相對
    人之個人戶籍基本資料查詢結果在卷可稽。則聲請人於110
    年9月及同年11月間向已非相對人住所地之原國內戶籍地寄
    發回饋金審查決定通知書及催告函，並經郵務機關退回，聲
    請人之意思表示難認已置於相對人之支配範圍，上開審查決
    定通知書及催告函並未合法送達相對人，自不生通知及催告
    之效力。而相對人既未受合法通知，自無法依法律扶助法第
    33條第1項之規定返還酬金及必要費用或提出覆議，相對人
    即便未於上開文件所記載之期間如數繳納回饋金，亦難認其
    有屢經通知後仍不履行義務之情形。依此，聲請人於此情況
    之下逕依同法第35條第1項規定聲請准予強制執行，難謂有
    據，應予駁回。
四、從而，聲請人就相對人應給付之回饋金8萬元，及自本院裁
    定送達相對人翌日起至清償日止，按週年利率5%計算之利息
    ，聲請本院裁定准予強制執行，於法未合，不應准許，爰裁
    定如主文。
中　　華　　民　　國　　111 　年　　1 　　月　　25　　日
                  民事第三庭  法  官　劉育綾
正本係照原本作成。
如不服本裁定應於送達後10日內向本院提出抗告狀，並繳納抗告
費新臺幣1,000元。
中　　華　　民　　國　　111 　年　　1 　　月　　25　　日
                              書記官　洪千羽